臺灣高等法院臺中分院刑事判決
111年度上易字第59號
上  訴  人  
即  被  告  鄭世昌



選任辯護人  林思儀律師
            翁晨貿律師
上列上訴人因妨害名譽案件，不服臺灣臺中地方法院110年度易
字第1800號中華民國110年11月18日第一審判決（起訴案號：臺
灣臺中地方檢察署110年度偵字第584、2902號），提起上訴，本
院判決如下：
    主  文
原判決關於宣告刑部分撤銷。
丁○○經原判決所判處之「散布文字誹謗罪」，處拘役50日，如易
科罰金，以新臺幣壹仟元折算壹日。
    事實及理由
壹、程序事項：
　　按修正後之刑事訴訟法第348條規定：（第1項）上訴得對於
    判決之一部為之。（第2項）對於判決之一部上訴者，其有
    關係之部分，視為亦已上訴。但有關係之部分為無罪、免訴
    或不受理者，不在此限。（第3項）上訴得明示僅就判決之
    刑、沒收或保安處分一部為之。本件原審認定上訴人即被告
    丁○○（下稱被告）係犯原判決主文欄之罪，並處如原判決主
    文欄所示之刑。被告不服原判決，依首揭規定與說明，自應
    適用修正後之刑事訴訟法第348條定其上訴範圍。即倘若符
    合同條第3項的規定，科刑事項已可不隨同其犯罪事實而單
    獨成為上訴之標的，且於上訴人明示僅就科刑事項上訴時，
    第二審法院即不再就原審法院所認定之犯罪事實為審查，而
    應以原審法院所認定之犯罪事實，作為論認原審量刑妥適與
    否的判斷基礎。而本件被告於本院審理時已言明僅就原判決
    「量刑部分」提起上訴，並撤回其他部分之上訴，有本院審
    判筆錄、撤回上訴聲請書足憑（本院卷第150至151、161頁
    ），故本件上訴範圍只限於原判決量刑部分，其餘部分，則
    不在上訴範圍，先予敘明。
貳、本案據以審查量刑妥適與否之原審所認定之犯罪事實、所犯
    罪名：
一、犯罪事實： 
    丁○○是位於臺中市○○區○○路0段000巷0號「○○○○社區」大樓
    之住戶，因不滿社區經理乙○○及社區管理委員會安全委員丙○○，在其違反公職人員選舉罷免法案件中作證(業經原審法
    院判處有期徒刑3月確定，已於民國109年10月16日易科罰金
    繳納而執行完畢)，竟意圖散布於眾，基於加重誹謗之犯意
    ，於109年5月30日，登入其在某國中任教之學生黃○○(年籍
    詳卷，下稱黃姓學生，妨害電腦使用部分未據告訴)教育局
    網站帳號「000000@st.tc.edu.tw」，假冒「○○○○D棟張先生
    」名義，傳送電子郵件(下稱甲郵件)給乙○○所任職之「○○保
    全股份有限公司(○○物業)」(下稱○○公司)公共信箱，內容稱
    ：「(乙○○)在社區上班不定時，常晚到早退，來工作是坐在
    辦公桌上網玩遊戲，看影片和賴聊天，怕住戶看到和監視器
    拍到，特意把螢幕斜放，坐椅也是，窗戶張貼暗色格熱紙，
    這幾年常期接受吳媽(指丙○○)委員過年包紅包新臺幣(下同)
    2000元，平日也接受吃飯喝飲料招待，叫吳X勝先生護航要
    求管委會給予年終獎金2萬，運作委員會回報吳先生下次當
    主委，在管委會委屈說貴公司違反勞基法，薪資太低，還有
    叫委員要求貴公司上級來交待員工薪資是否不符法律，博取
    同情，私下叫委員去檢舉公司，在社區也貪圖男色，做事偏
    袒，私下和吳先生吳媽互動頻繁謀不法私利，對外自稱是上
    天派的人才，也與駐區督導同謀，在本社區拿住戶財物」等
    語，以該等虛構言詞誣指乙○○未盡工作職責及與丙○○等人不
    法往來等情事，並要求○○公司調查及調離乙○○，足生損害於
    乙○○、丙○○之社會評價及名譽。
二、所犯罪名：
　　刑法第310條第2項之散布文字誹謗罪。　
參、上訴論斷的理由：　　
一、被告上訴意旨主要為：被告已經與告訴人乙○○和解，並已依
    約賠償新臺幣（下同）40萬元，請求從輕量刑。
二、原審認為被告上述犯行犯罪事證明確，因此論處被告罪刑，
    雖然有其依據，然而：法院於法定刑內處被告以刑罰時，應
    以行為人之責任為基礎，審酌一切情狀，尤應注意刑法第57
    條所列舉之事項以為科刑輕重之標準。而刑法第57條第10款
    明定行為人犯罪後之態度，為科刑輕重應審酌注意之事項，
    此所謂犯罪後之態度，包括被告於犯罪後因悔悟而力謀恢復
    原狀，或與被害人和解，賠償損害等情形。查，被告於本院
    審理期間坦承犯行，且已與乙○○和解（丙○○部分則未達成和
    解），出具悔過書，並給付40萬元等情，業據乙○○陳明在卷
    ，復有玉山銀行匯款申請書復卷足憑（本院卷第155、163頁
    ）。原判決就此等有利於被告之科刑資料未及審酌，有科刑
    資料審酌未盡之失，難認符合罪刑相當之原則，自有量刑不
    當之違失。
三、被告上訴意旨指摘原審量刑過重，為有理由，自應由本院將
    原判決關於此部分撤銷改判。
四、爰以行為人之責任為基礎，審酌被告行為時正值青壯，未受
    任何刺激，僅因訴訟細故，即利用任教學校學生之電子郵件
    信箱，惡意寄發甲郵件，造成乙○○、丙○○2人名譽受損，而
    甲郵件之誹謗文字，大部分均係誹謗乙○○，對丙○○部分誹謗
    較少，並使黃姓學生無端受擾，所為顯有不該，應予非難；
    另審酌被告於犯後雖否認犯行，然於本院則坦承犯行，且已
    與乙○○和解（丙○○部分則未達成和解），出具悔過書，並給
    付40萬元等情；再斟酌被告自陳碩士畢業之智識程度，目前
    任職學校老師工作，但有1年沒有做、月薪七萬元、已婚、
    扶養1未成年小孩及父母，太太有工作等家庭經濟狀況（本
    院卷第156頁）暨其犯罪動機、手段、所生危險及實害、犯
    後態度及乙○○、丙○○對被告量刑之意見等一切情狀，量處如
    主文第2項所示之刑及諭知易科罰金之折算標準，以示懲戒
    。
五、受2年以下有期徒刑、拘役或罰金之宣告，而得宣告緩刑者
    ，以未曾受有期徒刑以上刑之宣告，或前受有期徒刑以上刑
    之宣告，執行完畢或赦免後，5年以內未曾受有期徒刑以上
    刑之宣告，而認為以暫不執行為適當時，始得為之，刑法第
    74條規定甚明。查被告曾犯違反公職人員選舉罷免法案件，
    經法院判處有期徒刑3月確定，於109年10月16日易科罰金執
    行完畢，有臺灣高等法院被告前案紀錄表足憑。被告既於5
    年以內曾受有期徒刑之執行完畢，自不得於本案宣告緩刑，
    被告請求宣告緩刑，自難准許，附此敘明。
據上論結，應依刑事訴訟法第369條第1項前段、第364條、第299
條第1項前段，判決如主文。
本案經檢察官蔣忠義提起公訴，檢察官甲○○到庭執行職務。　
中　　華　　民　　國　　111 　年　　4 　　月　　28　　日
            刑事第十庭  審判長法  官  陳  宏  卿
                              法  官  林  美  玲
                              法  官  楊  文  廣
以上正本證明與原本無異。
不得上訴。
                              書記官  翁  淑  婷
　　　　　　　　　　　　　　　
中　　華　　民　　國　　111 　年　　4 　　月　　28　　日